【裁判字號】    97,訴,577
【裁判日期】    970619
【裁判案由】    確認債權存在
【裁判全文】
臺灣高雄地方法院民事判決               97年度訴字第577號
原      告  高雄縣政府
法定代理人  丙○○
訴訟代理人  甲○○
            乙○○
被      告  嘉鴻交通有限公司
                        號
法定代理人  戊○○原名蔡文貞.
被      告  丁○○原名蔡花.
當事人間確認債權存在事件，本院於民國97年6 月12日言詞辯論
終結，判決如下：
  主  文
原告之訴駁回。
訴訟費用由原告負擔。
  事實及理由
一、原告起訴主張：被告丁○○因滯納違反石油管理法罰鍰新臺
    幣（下同）1,000,000 元，經原告移送法務部行政執行署高
    雄行政執行處（下稱高雄行政執行處）以94年度石油罰執特
    字第00109380號行政執行，並於96年8 月1 日以94年石油罰
    執特字第00109380號執行命令，將丁○○對被告嘉鴻交通有
    限公司（下稱嘉鴻公司）之出資額在995,770 元之範圍內扣
    押在案，即被告丁○○所有在被告嘉鴻公司之出資，於995,
    770 元範圍內，禁止移轉或為其他處分，嗣因嘉鴻公司對高
    雄行政執行處上開執行命令聲明異議，而原告據查被告丁○
    ○在嘉鴻公司擔任股東，並有800 萬之出資額，故被告丁○
    ○對被告嘉鴻公司即有債權，是原告認嘉鴻公司聲明異議不
    實，爰依行政執行法第26條準用強制執行法第120 條第2 項
    規定，提起本件訴訟，並聲明：確認被告丁○○對被告嘉鴻
    公司之出資債權在995770元範圍內存在。
二、被告則均以：被告丁○○並無出資800 萬元等語，資為抗辯
    。並聲明：原告之訴駁回。
三、原告主張因被告丁○○對被告嘉鴻公司有800 萬元之出資額
    ，故被告丁○○對被告嘉鴻公司即有債權等情，固據原告提
    出被告丁○○之歸戶財產查詢清單（資料年度：92，被投資
    公司：嘉鴻公司，投資：800 萬，本院卷第67頁）為證，然
    為被告以前開情詞否認。是本件爭點為：(一)原告請求確認被
    告丁○○對被告嘉鴻公司之出資債權存在，有無確認利益。
    (二)原告得否以其主張之上開事由，即認被告丁○○對被告嘉
    鴻公司之出資債權存在。
四、原告提起本件確認之訴，有無確認利益存在？
    按「關於本章之執行，除本法另有規定外，準用強制執行法
    之規定。」，行政執行法第26條定有明文。又按「第三人依
    前條第1 項規定聲明異議者，執行法院應通知債權人。債權
    人對於第三人之聲明異議認為不實時，得於收受前項通知後
    十日內向管轄法院提起訴訟，並應向執行法院為起訴之證明
    及將訴訟告知債務人。債權人未於前項規定期間內為起訴之
    證明者，執行法院得依第三人之聲請，撤銷所發執行命令。
    」，強制執行法第120 條第1 、2 項亦有明文。經查：被告
    丁○○因滯納違反石油管理法罰鍰1,000,000 元，經原告移
    送高雄行政執行處以94年度石油罰執特專字第00109380號行
    政執行，並於96年8 月1 日以94年石油罰執特字第00109380
    號執行命令，將被告丁○○對被告嘉鴻公司之出資額在995,
    770 元之範圍內扣押在案，即被告丁○○所有在被告嘉鴻公
    司之出資，於995,770 元範圍內，禁止移轉或為其他處分，
    嗣被告嘉鴻公司以被告丁○○在該公司出資額均已抵償而無
    任何債權存在，而對高雄行政執行處上開執行命令聲明異議
    ，此有高雄行政執行處上開執行命令（本院卷第6 頁）、被
    告嘉鴻公司異議狀（本院卷第7 頁）附卷可稽，且經本院依
    職權向高雄行政執行處調閱上開行政執行案件卷宗查核屬實
    。則原告因被告嘉鴻公司聲明異議，致其可能因此無法徵得
    被告丁○○上開罰鍰，使原告主觀上認其在法律上之地位有
    不妥之狀態存在，故原告請求確認被告丁○○對被告嘉鴻公
    司之出資債權存在，有即受確認判決之法律上利益。
五、原告得否以其主張之上開事由，即認被告丁○○對被告嘉鴻
    公司之出資債權存在？
    原告固主張被告丁○○對被告嘉鴻公司之出資額，即被告丁
    ○○對被告嘉鴻公司之債權等情（本院卷第63頁背面、第99
    頁），然查：
  (一)按有限公司股東非得其他全體股東過半數之同意，不得以其
    出資之全部或一部，轉讓於他人，此有公司法第111 條第1
    項定有明文。查被告丁○○（原名蔡花）業已於93年9 月
    6 日將其出資新台幣800 萬元，轉讓由戊○○承受，且經嘉
    鴻公司全體股東簽名同意，此有嘉鴻公司股東同意書（嘉鴻
    公司登記案卷第34頁）及嘉鴻公司因股東出資轉讓、章程修
    訂變更登記申請書（嘉鴻公司登記案卷第38頁）在卷可稽，
    且經高雄市政府於93年10月21日完成股東變更登記，亦有嘉
    鴻公司變更登記表（嘉鴻公司登記案卷第45頁）可參，是被
    告丁○○對被告嘉鴻公司之出資額業已轉讓予戊○○。
  (二)又原告於97年6 月12日言詞辯論時，始當庭提出被告丁○○
    於93年10月將股份轉讓給戊○○，屬通謀虛偽意思表示云云
    ，然按「攻擊或防禦方法，除別有規定外，應依訴訟進行之
    程度，於言詞辯論終結前適當時期提出之。當事人意圖延滯
    訴訟，或因重大過失，逾時始行提出攻擊或防禦方法，有礙
    訴訟之終結者，法院得駁回之。攻擊或防禦方法之意旨不明
    瞭，經命其敘明而不為必要之敘明者，亦同。」，民事訴訟
    法第196 條定有明文。查本院於97年5 月22日準備程序訊問
    戊○○即被告嘉鴻公司法定代理人，並向戊○○提示本院向
    高雄市政府所調取之嘉鴻公司案卷，經戊○○當庭指稱：嘉
    鴻公司登記案卷第34、40頁之嘉鴻公司股東同意書係伊本人
    簽名沒錯，且因為對相關公司登記事項不清楚，所以公司全
    體股東簽立該份出資轉讓同意書時，都是交由會計師處理，
    而將被告丁○○之出資額轉讓出去等語（本院卷第84頁），
    而原告於97年5 月22日準備程序則稱：並無問題詢問戊○○
    ，且對戊○○所述無意見，對本院所調取嘉鴻公司案卷，亦
    無意見，亦無其他證據請求調查等語（本院卷第84頁背面）
    ，且經本院於97年5 月22日準備程序當庭宣示：本件準備程
    序終結（本院卷第85頁）。原告嗣遲於97年6 月12日言詞辯
    論時，始當庭提出被告丁○○於93年10月將股份轉讓給戊○
    ○，屬通謀虛偽意思表示之主張，經本院核閱上開卷證資料
    結果，原告未釋明其無法於準備程序終結前提出該新攻擊方
    法之客觀事由，因認原告逾時提出，有重大過失，應由其承
    擔此一失權效果。
  (三)又按有限公司為社團法人，由社員構成。而所謂社員權，係
    因社員資格之取得對於社團得主張某種權利之地位或資格（
    資格權），兼具財產權與身分權二種性質，以其受益對象而
    言，可分為共益權與自益權，前者為社員參與社團事務之權
    利，主要有出席權、表決權、總會決議撤銷請求權等，後者
    則為社員受領或享受財產利益之權利，主要有社團設備利用
    請求權及利益分配請求權。復按各股東對於有限公司之責任
    ，以其出資額為限，公司法第99條定有明文；即各股東就其
    出資額，負有對公司繳款之義務，而股東對公司之責任，亦
    以履行其出資義務為限，嗣章程訂立，全體股東須繳足出資
    額，即可申請公司設立登記。又有限公司之股東因其繳足出
    資額，基於股東之資格對有限公司具有股東權，其權利內容
    亦可分為共益權與自益權，前者為表決權、監察權、聲請法
    院選派檢查人之權利及對董事所造具會計表冊之異議權，後
    者則為盈餘分派請求權、賸餘財產分派請求權、不同意其他
    股東轉讓出資額時之優先受讓權等，故所謂股東對有限公司
    之出資額，僅係使出資者取得具備股東資格之要件，亦即有
    限公司之股東，係以其出資額為限對公司負「出資義務」，
    股東對公司並無「出資債權」可言。詎本院先後於準備程序
    及言詞辯論時闡明後，被告仍聲明如前。查本件原告所提確
    認之訴欲確認被告丁○○對被告嘉鴻公司之債權存在，並以
    被告丁○○對被告嘉鴻公司之「出資額」為據，則被告丁○
    ○之出資，既屬股東權性質，即被告丁○○對被告嘉鴻公司
    享有共益權與自益權，前者為表決權、監察權、聲請法院選
    派檢查人之權利及對董事所造具會計表冊之異議權，後者則
    為盈餘分派請求權、賸餘財產分派請求權、不同意其他股東
    轉讓出資額時之優先受讓權等，是縱有出資之事實，仍不等
    同於被告丁○○對被告嘉鴻公司即有相當於出資額之債權存
    在。次按縱認原告真意係確認丁○○對嘉鴻公司相當於800
    萬之股權存在，惟該股權既已於93年9 月6 日移轉與戊○○
    ，並已向嘉鴻公司通知，嘉鴻公司進而變更章程，有本院函
    調之公司登記案卷可稽，是被告對嘉鴻公司並無股權存在甚
    明。遑論有何「具體」之盈餘分派請求權、賸餘財產分派請
    求權，故原告主張為不可採。
六、綜上所述，原告以被告丁○○對被告嘉鴻公司之出資額（或
    股東權），請求確認被告丁○○對被告嘉鴻公司之出資債權
    存在云云，因被告丁○○之出資額業已轉讓，又出資額僅係
    股東權資格之表彰，非等價於金錢債權，原告以此出資額為
    據，故無足採。從而，原告執前揭事由提起本件之訴，請求
    確認被告丁○○對被告嘉鴻公司之出資債權在995770元範圍
    內存在，即屬無據，不應准許，自應駁回其訴。
七、本件事證已臻明確，兩造其餘之攻擊防禦方法及舉證，核與
    判決結果不生影響，爰不一一論列，附此敘明。
八、據上論結，本件原告之訴為無理由，依民事訴訟法第78條，
    判決如主文。
中    華    民    國    97    年    6     月    19    日
                  民事第四庭  審判長法  官  黃國川
                                    法  官  黃宣撫
                                    法  官  郭瓊徽
上正本係照原本作成。
如不服本判決，應於送達後20日內，向本院提出上訴狀並表明上
訴理由，如於本判決宣示後送達前提起上訴者，應於判決送達後
10日內補提上訴理由書（須附繕本）。
中    華    民    國    97    年    6     月    19    日
                                    書記官  邱秋珍


司法院資訊處製作；財團法人民間司法改革基金會備份。
